臺灣臺北地方法院民事判決　　　　　　　　　　　九十三年度重訴字第一二０八號
　　原　　　告　台北銀行股份有限公司
　　法定代理人　戊○○
　　訴訟代理人　甲○○
　　被　　　告　鉅洋電子股份有限公司
　　兼右 一 人
　　法定代理人　丁○○
　　被　　　告　丙○○
　　訴訟代理人　乙○○
右當事人間請求清償借款等事件，於民國九十三年十二月十四日言詞辯論終結，本院
判決如左：
    主    文
被告應連帶給付原告新台幣貳仟佰捌拾肆萬柒仟零柒元，及如附表一所示之利息、
違約金。
訴訟費用由被告連帶負擔。
本判決於原告以新台幣柒佰玖拾伍萬元或同面額之台北市政府建設公債九十年度第一
期債票為被告供擔保後，得假執行。
    事    實
甲、原告方面：
一、聲明：如主文第一項所示，並願供現金或同面額之台北市政府建設公債九十年度
    第一期債票為擔保聲請宣告假執行。
二、陳述：
  (一)被告丁○○、李文上分別於民國九十二年九月十日、九十二年十一月三日、九十
    三年四月二日與原告簽訂保證書四紙，保證凡被告鉅洋電子股份有限公司（下稱
    鉅洋公司）對原告現在及將來連續發生之票據、借款、墊款、保證及其他有關債
    務，包括利息、遲延利息、違約金及各項費用等債務之清償，各以新台幣（下同
    ）二百四十萬元、五百二十五萬元、一千一百五十二萬元、一千二百萬元，合計
    三千一百十七萬元為最高限額與被告鉅洋公司連帶負全部清償責任。
  (二)嗣被告鉅洋公司對於原告有下列八筆借款，並均約定遲延履行時，逾期在六個月
    以內者按約定利率百分之十加付違約金，逾期超過六個部分加倍計付違約金，並
    約定被告鉅洋公司如經票據交換所公告拒絕往來時，全部債務視為到期。
  1.於九十二年九月十日與原告簽訂墊付國內票據借款，額度為二百萬元，期限自九
    十二年九月十日起至九十四年一月七日止，約定被告鉅洋公司得循環使用本借款
    ，利息按撥款日原告牌告基準利率加碼年息百分之一點四一計算，且自第一次撥
    款日起，按月付息。嗣原告調整上開基準利率時，應自調整之日起，按新利率加
    原加碼計息。被告鉅洋公司依上開約定方式動用本借款，除清償部分外，目前尚
    欠本金八十四萬八千元及如附表一編號１所示之利息、違約金迄未清償。
  2.於九十二年十一月三日與原告簽訂額度為美金十五萬元之進口融資及委任承兌契
    約，約定被告鉅洋公司至九十三年九月九日止，於上開額度內得分別檢具開發信
    用狀申請書及有關文件向原告申請循環動支，被告鉅洋公司並承認每筆國外銀行
    押匯扣（墊）款金額與存入保證金餘額之差額為原告墊款金額，應自原告墊款日
    起一百八十天內清償，外幣墊款以原告墊款之日為起息日，利息依起息日原告所
    定外幣貸款利率減碼年息百分之零點五固定計算，並自墊款日起按月付息，本墊
    款如有遲延償還時，自遲延日起改按當時原告所訂之外幣貸款利率加碼年息百分
    之二與中央銀行短期融通利率加碼年息百分之二孰高，為遲延利率計算遲延利息
    ，但不得低於原墊款當時之利率加碼年息百分之二，並繳納違約金；被告鉅洋公
    司如有任何一筆墊款屆期而未清償，即喪失期限利益，原告得逕於任何時日，將
    外幣墊款折換為新台幣借款，並自折換日起改按折換日原告牌告基準利率加碼年
    息百分之二與中央銀行短期融通利率加碼年息百分之二孰高，為遲延利息，惟不
    得低於原墊款日原告牌告基準利率加碼年息百分之三，被告鉅洋公司嗣陸續向原
    告申請開發國外遠期信用狀，並經原告依約墊付如附表二所示之三筆款項合計美
    金十四萬八千零五十元，詎被告鉅洋公司於九十三年七月九日遭票據交換所公告
    拒絕往來，原告依進口融資及委任承兌契約第九條之約定，於九十三年八月三十
    一日將被告鉅洋公司之三筆美金墊款依原告外匯牌告賣出一美元兌換新台幣三四
    點一０五元之比例，折算新台幣計四百八十八萬五千九百十六元，被告鉅洋公司
    除清償部分外，尚欠如附表一編號２至４所示之本金、利息、違約金迄未清償。
  3.於九十二年十一月三日與原告簽訂借據三紙，借款額度分別為六百萬元、一百六
    十萬元、二百萬元，期限均至九十年九月九日止，約定原告鉅洋公司自立據日起
    得循環動用前開借款，動用時並應出具撥款申請書請求原告一次或分次撥放本借
    款。已撥款項，於借款期間屆滿前，被告鉅洋公司應一次或分期將借款本金還清
    ，其利息分別依聲請人牌告基準利率分別加碼年息百分之一點三八、百分之一點
    六三、百分之三點一三計算，自借款日起，按月計付，原告調整上開基準利率時
    ，應自調整之日起，按新利率加原碼距計息。嗣被告鉅洋公司依上開約定方式陸
    續動用前開借款，除清償部分外，尚欠本金六百萬元、一百六十萬元、一百六十
    六萬元及如附表一編號５至７所示之利息、違約金迄未清償。
  4.於九十三年四月二日向原告借款一千萬元，約定借款期間至九十八年四月一日止
    ，自借款撥付日起，以一個月為一期，依年金法計算月付金，按月平均攤還本息
    ，其利息按中華郵政股份有限公司牌告一年期定期儲金機動利率加碼年息百分之
    三點四七五計算，並於中華郵政股份有限公司一年期定期儲金機動利率調整時，
    自調整之日起，按新利率加碼重新計算，惟加碼後之利率若超過年息百分之五時
    ，則以年息百分之五計算。被告鉅洋公司嗣除清償部分外，尚欠本金九百四十萬
    八千一百三十三元及如附表一編號８所示之利息、違約金迄未清償。
  (三)被告鉅洋公司尚欠原告借款共計本金二千三百八十四萬七千零七元及如附表一所
    示之利息、違約金迄未清償，其餘被告為連帶保證人，為此提起本件訴訟。
三、證據：提出保證書、墊付國內票據借據、撥款申請書、進口融資及委任承兌契約
    、開發信用狀申請書、進口單據通知書、借據、約定書、拒絕往來客戶資料分行
    建檔清單、進口結匯證實書、各筆借款繳息還本明細等件為證。
乙、被告方面：
壹、被告鉅洋公司、丁○○方面：
一、聲明：駁回原告之訴及假執行之聲請。
二、陳述：對被告鉅洋公司借款及欠款，丁○○為連帶保證人不爭執。
貳、被告丙○○方面：
一、聲明：駁回原告之訴及假執行之聲請。
二、陳述：伊雖擔任被告鉅洋公司之連帶保證人，但希望原告先對被告鉅洋公司、丁
    ○○及擔保品求償，不足部分再向伊請求。
    理    由
甲、程序方面：
一、原告主張兩造合意以本院為第一審管轄法院之事實，業據其提出保證書、墊付國
    內票款借據等件為證，堪信原告之主張為真正，本院依民事訴訟法第二十四條第
    一項規定有第一審管轄權。
二、本件鉅洋公司、丁○○未於最後言詞辯論期日到場，核無民事訴訟法第三百八十
    六條所列各款情形，應依原告之聲請，由其一造辯論而為判決。
乙、實體方面：
一、本件原告上開主張被告鉅洋公司向原告借款、欠款金額，及被告丁○○、丙○○
    為其連帶保證人等事實，已據其提出被告不爭執其真正之保證書、墊付國內票據
    借據、撥款申請書、進口融資及委任承兌契約、開發信用狀申請書、進口單據通
    知書、借據、約定書、拒絕往來客戶資料分行建檔清單、進口結匯證實書、各筆
    借款繳息還本明細等件為證，並為被告三人所不爭執，堪信為真實。
二、被告丙○○雖辯稱：伊雖擔任被告鉅洋公司之連帶保證人，但希望原告先對被告
    鉅洋公司、丁○○及擔保品求償，不足部分再向伊請求云云。按保證人於債權人
    未就主債務人之財產強制執行而無效果前，對於債權人得拒絕清償，民法第七百
    四十五條固定有明文。惟按連帶保證債務之所謂連帶，係指保證人與主債務人負
    同一債務，對於債權人各負全部給付之責任者而言，此就民法第二百七十二條第
    一項規定連帶債務之文義參照觀之甚明。故連帶保證與普通保證不同，縱使無民
    法第七百四十六條所揭之情形，亦不得主張同法第七百四十五條關於檢索抗辯之
    權利，最高法院著有四十五年台上字第一四二六號判例可資參照。本件被告丙○
    ○既為連帶保證人，則依上開說明，其自無民法第七百四十五條規定之先訴抗辯
    權，是其上開所辯，洵無足取。
三、從而，原告依消費借貸及連帶保證之法律關係，請求被告連帶給付二千三百八十
    四萬七千零七元及如主文第一項所示之利息、違約金，為有理由，應予准許。
四、原告陳明願供擔保聲請宣告假執行，經核並無不合，爰酌定相當擔保金額准許之
    。
五、本件為判決之基礎已臻明確，兩造其餘主張及陳述，經審酌後，認均與本件之結
    論無礙，爰不再一一論述，附此敘明。
六、結論：本件原告之訴為有理由，依民事訴訟法第三百八十五條第一項前段、第八
    十五條第二項、第三百九十條第二項，判決如主文。
中　　　華　　　民　　　國　　九十三　　年　　 十二 　　月　　二十八　　日
                              民事第五庭  法  官    羅富美
右為正本係照原本作成
如對本判決上訴，須於判決送達後廿日內向本院提出上訴狀
中　　　華　　　民　　　國　　九十三　　年　　 十二 　　月　　二十八　　日
                                          書記官    郭錦賢
